【裁判字號】    92,聲再,12
【裁判日期】    921219
【裁判案由】    聲請再審
【裁判全文】
臺灣士林地方法院刑事裁定                          九十二年度聲再字第一二號
    聲  請  人  甲○○
    被      告  乙○○
右列聲請人因被告偽造文書案件，就本院中華民國九十二年九月十五日九十二年度簡
上字第一六八號確定判決，聲請再審，本院裁定如左：
    主  文
聲請駁回。
    理  由
一、聲請再審意旨略以：（一）證人楊仲森之證詞為猜測不確定之詞，不足採信，原
    審採為證據，顯屬有誤，此為刑事訴訟法第四百二十條第一項第二款之再審事由
    。（二）八十四年至八十六年間乙○○及楊仲森之母親即楊蔡雪霞仍住原址，其
    證詞應比楊仲森真實可信，楊蔡雪霞亦願意到庭作證，此為新證據，請求予以傳
    喚作證。（三）又原審判決理由中所述：「證人楊記證稱該機車從八十六年起至
    九十二年查獲止，均係由其使用」云云，並未說明當初牽走機車有告知何人，可
    見車主乙○○並不知情該機車係被父親楊記牽走他用，車主乙○○才去申報遺失
    並完稅報廢，被告所為既未違反常理，也為稅法所容許，被告應為無罪，此為刑
    事訴訟法第四百二十一條之事由，故依法聲請再審等語。
二、按有罪之判決確定後，有左列情形之一者，為受判決人之利益，得聲請再審：二
    、原判決所憑之證言、鑑定或通譯已證明其為虛偽者。六、因發現確實之新證據
    ，足認受有罪判決之人應受無罪、免訴、免刑或輕於原判決所認罪名之判決者。
    前項第一款至第三款及第五款情形之證明，以經判決確定，或其刑事訴訟不能開
    始或續行非因證據不足者為限，得聲請再審。刑事訴訟法第四百二十條第一項第
    二款、第六款、第二項分別定有明文。而上開所謂原判決所憑之證言已證明其為
    虛偽者，除已經確定判決證明為虛偽者外，必須有相當證據足以證明其為虛偽，
    始屬相符（最高法院六十九年台抗字第三五二號判例、八十六年台抗字第四一七
    號裁判參照）；又刑事訴訟法第四百二十條第一項第六款所謂發現確實之新證據
    ，於形式上需具備「新規性」，於實體上需具備「明確性」之要件始足當之，申
    言之，係指該項證據，事實審法院於判決前因未經發現，不及調查斟酌，至其後
    始行發現者而言，若判決前已經當事人提出或聲請調查之證據，即非該條款所謂
    發見之新證據，不得據為聲請再審之原因；再所謂確實之新證據，固非以絕對不
    須經過調查程序為條件，然必須可認為確實足以動搖原確定判決，而為受判決人
    有利之判決者為限，若僅係聲請傳訊證人，或他人於事後追述當時所見情形之空
    洞言詞，而顯然無法推翻原確定判決所憑之證據者，即非該款所謂確實之新證據
    。（最高法院四十六年台抗字第八號、二十八年抗字第八號、三十三年抗字第七
    ０號分別著有判例及九十二年台抗字第二九五號裁判可資參照）。次按同法第四
    百二十一條規定：「不得上訴於第三審法院之案件，除刑事訴訟法第四百二十條
    規定外，其經第二審確定之有罪判決，如就足生影響於判決之重要證據漏未審酌
    者，亦得為受判決人之利益，聲請再審。」是本條所規定者須為足生影響於判決
    之重要證據，未經原確定判決審酌者，始足當之，茍業經原確定判決審酌，或非
    足生影響於判決之重要證據，均不得據以聲請再審（高等法院九十年聲再字第六
    號裁判、八十七年聲再字第二二五號裁判參照）。其所稱「足生影響於判決之重
    要證據漏未審酌」，指該重要證據業已於判決確定前提出，但法院未予審酌者而
    言（林鈺雄著刑事訴訟法下冊各論篇二００一年十月二版第八七一頁參照）；如
    未經於偵查或審判中提出，或判決確定後，始發現之證據，判決當時既無從審酌
    ，自不包括在內（褚劍鴻著刑事訴訟法論五次修訂本下冊第七七０頁參照）。
三、經查：證人楊記於警訊或偵查中證述情節，既經本院原審審酌後採為證據而為被
    告乙○○有罪之認定，則再審聲請人對於上開證人之陳述，認本院就重要證據或
    新證據未行審酌，自與實情不符，雖原審審酌該證人之證言及其他證據，而為不
    利於被告之認定，惟究與重要證據漏未審酌之情形有別，聲請人所為聲請，顯於
    法未合。聲請人雖另主張證人楊仲森於原審之證言為虛偽，惟該證言既未經確定
    判決證明為虛偽，亦無相當證據足以證明其為虛偽，且聲請人並未舉出任何證據
    方法俾供本院審認是否足認楊仲森之供述果為虛妄，徒託空言，要非可憑，其聲
    請再審之要件已有所未合。另聲請人聲請傳喚證人楊蔡雪霞以證明該機車於八十
    四年間已於彰化縣家中失竊云云，惟細繹本案聲請人聲請傳喚之證人楊蔡雪霞，
    僅能證明原確定判決已認定之事實，依該證據之本身作形式上觀察，顯然無法認
    足以動搖原確定之判決，再審聲請人及被告於警訊及偵查中，均未主張有證人楊
    蔡雪霞可證明該機車失竊，於提出再審聲請時，始為是項之主張，其真實性已非
    無疑，且再審聲請人既早已知悉有上開證人可資為證，復不於偵查中或本院原審
    判決前，請求傳訊該證人到庭作證，依前揭之說明，該等證據，既無從在未經調
    查程序之下，從形式上足資判斷對該案確定判決產生動搖，且上開證據於案發當
    時已經存在，又為再審聲請人所知悉，故尚難認為係屬新證據，堪認再審聲請人
    所舉之證人楊蔡雪霞，並非審判當時為法院及當事人所不知，不及調查斟酌，至
    其後始行發見之「確實之新證據」甚明。揆諸前揭法條及裁判意旨，聲請人之再
    審理由顯與規定要件未合，其再審之聲請為無理由，應予駁回。
據上論斷，應依刑事訴訟法第四百三十四條第一項，裁定如主文。
中      華      民      國    九十二    年     十二     月     十九     日
                                    臺灣士林地方法院刑事第三庭
                                        審判長法  官  雷  雯  華
                                              法  官  吳  祚  丞
                                              法  官  王  俊  雄
右正本證明與原本無異。
如不服本裁定應於送達後五日內向本院提出抗告狀。
                                              書記官  許  秋  莉
中      華      民      國    九十二    年     十二     月     二十三   日


司法院資訊處製作；財團法人民間司法改革基金會備份。
